【裁判字號】    98,易,382
【裁判日期】    980831
【裁判案由】    違反商標法
【裁判全文】
臺灣高雄地方法院刑事判決               98年度易字第382號
公  訴  人  臺灣高雄地方法院檢察署檢察官
被      告  乙○
選任辯護人  錢裕國律師
上列被告因違反商標法案件，經檢察官提起公訴（97年度偵續字
第205號），本院判決如下：
    主  文
乙○犯商標法第八十一條第一款之侵害商標權罪，處有期徒刑伍
月，如易科罰金，以新臺幣壹仟元折算壹日。扣案如附表所示之
物，均沒收之。
    事  實
一、乙○係址設高雄市○○區○○街33號「露露貨倉有限公司」
    （下稱露露公司）之負責人，明知如附件所示「沙灘鞋側影
    圖」業經露露公司前負責人丙○○向我國經濟部智慧財產局
    申請註冊登記而取得指定使用於皮夾、皮包、背包、手提袋
    等商品之商標專用權（商標註冊號數：00000000號，商標專
    用期限自民國93年5 月1 日起至103 年4 月30日止），現仍
    在商標專用期間內，未經丙○○同意或授權，不得於同一或
    類似商品，使用相同或近似之商標圖樣，亦不得販賣前述侵
    害商標權人商標之商品，竟基於使用相同（起訴書誤載為近
    似）他人商標於同一商品及明知為前開商品而仍為販賣之犯
    意，自丙○○於96年1 月間起離開露露公司後，竟未經丙○
    ○同意，在高雄市○○區○○街33號內，使用附件所示「沙
    灘鞋側影圖」商標圖樣，於其生產之各式皮包、手提袋、背
    包、小筆袋等商品上，並將其上開仿冒商品，分別於附表所
    示時、地之「LULU STORE」專櫃，以每件新台幣（下同）43
    2 元至1,786 元不等之價格，販賣予不特定人牟利。嗣丙○
    ○先後於附表所示時、地購得使用「沙灘鞋側影圖」商標之
    皮包等物，始悉上情。
二、案經告訴人丙○○訴由臺灣高雄地方法檢察署檢察官偵查起
    訴。
    理  由
一、證據能力部分
    被告以外之人於審判外之陳述，雖不符前4 條之規定，而經
    當事人於審判程序同意作為證據，法院審酌該言詞陳述或書
    面陳述作成時之情況，認為適當者，亦得作為證據，刑事訴
    訟法第159 條之5 第1 項定有明文。本件被告、辯護人及檢
    察官對本院所引審判外陳述證據，均同意作為證據使用，本
    院審酌各該證據作成之情況，並無不法取供等非任意性之事
    由，認為適當，爰依上開規定作為本案證據使用。
二、認定犯罪事實所憑之證據及理由
    訊據被告乙○固坦承於上揭時、地販售使用「沙灘鞋側影圖
    」商標物品之事實，惟矢口否認有何違反商標法犯行，辯稱
    ：告訴人丙○○原是露露公司之負責人，因經營不善，由我
    陸續出資購買告訴人丙○○之股權，取得露露公司全部經營
    權，其中包括「沙灘鞋側影圖」商標之所有權；又告訴人丙
    ○○前曾以我未經其同意使用「HIRES 」商標，對我提起違
    反商標法之告訴，嗣我於96年4 月25日與告訴人丙○○簽立
    協議書，雙方約定除「HIRE S」、「yellow price」商標須
    移轉外，「沙灘鞋側影圖」商標亦須移轉，因此，我是有權
    限使用「沙灘鞋側影圖」商標；且附表所示之皮包等物上之
    「沙灘鞋側影圖」商標，我是使用告訴人丙○○於96年1 月
    間離開露露公司後，留在露露公司庫存商標所製造，亦無違
    反商標法云云。惟查：
(一)、告訴人丙○○原係露露公司之負責人，因經營不善，於96年
    1 月間將所持有股份移轉予被告並離職，被告成為露露公司
    之負責人；告訴人丙○○於同年2 月7 日，以其為「HIRE S
    」商標之專用權人，被告未經其授權繼續使用「HIRES 」商
    標，向臺灣高雄地方法院檢察署提出被告違反商標法之告訴
    ，嗣於96年4 月25日與被告簽訂協議書，並撤回該刑事告訴
    ，經臺灣高雄地方法院檢察署檢察官以97年度偵字第7265號
    為不起訴處分確定；告訴人丙○○發現被告使用「沙灘鞋側
    影圖」商標，曾於96年8 月1 日以律師函告知被告不得繼續
    使用等情，業經被告自承在卷，核與證人即告訴人丙○○於
    偵查中證述之情節相符，並有露露公司股東同意書、營利事
    業登記基本資料查詢清單、協議書及律師函等件附卷可查，
    復經本院調取臺灣高雄地方法院檢察署檢察官97年度偵字第
    72 65 號卷宗核閱屬實，堪以認定。
(二)、附件所示「沙灘鞋側影圖」業經露露公司前負責人丙○○向
    我國經濟部智慧財產局申請註冊登記而取得指定使用於皮夾
    、皮包、背包、手提袋等商品之商標專用權（商標註冊號數
    ：00 000000 號，商標專用期限自93年5 月1 日起至103 年
    4 月30日止），現仍在商標專用期間內，有中華民國商標註
    冊證在卷可稽；告訴人丙○○分別於附表所示時、地之「LU
    LU STORE」專櫃，以每件432 元至1,786 元不等之價格，購
    得使用「沙灘鞋側影圖」商標之皮包、背包、小筆袋等商品
    ，業經被告自承在卷，並經證人即告訴人丙○○於偵查中證
    述明確，且有統一發票5 紙、銷貨憑證及皮包手提袋照片30
    幀等在卷可參，復有如附表所示之皮包7 個扣案可憑，亦堪
    以認定。
(三)、查附表所示皮包等物所使用「沙灘鞋側影圖」商標，究是否
    被告於96年1 月取得露露公司經營權後，使用庫存之商標所
    製造？證人即露露公司員工甲○○於本院審理中證稱：我於
    94年3 月11日起任職露露公司擔任會計，於96年4 月10日離
    職，告訴人丙○○於96年1 月份離開露露公司，由被告經營
    露露公司後，產品都是用庫存布料、商標等語（詳本院卷2
    第30頁、第32頁至第33頁）；證人即露露公司會計彭雲芬於
    偵查中證稱：我於96年3 月14日在露露公司擔任會計，知道
    公司有庫存，在96年8 月間聽說有些商標不能使用；露露公
    司於96年4 月之後，在我經手的訂購單，沒有看到向其他公
    司訂製膠標、配件及布等原料相關的訂單等語（詳偵卷2 第
    97 頁） ；證人即露露公司員工蘇楊美麗於偵查中證稱：我
    於95 年 底迄今擔任露露公司生產管理之工作，露露公司製
    作皮包使用的配件及原料都是告訴人丙○○之前在公司時留
    下的庫存，因為我問過李秋玲，她告訴我這些使用的原料配
    件都是庫存等語（詳偵卷2 第98頁）；證人即露露公司員工
    李秋玲於偵查中證稱：我於96年4 月迄今在露露公司擔任物
    料管理及採購之工作，公司之庫存有布、拉鏈、扣環、膠標
    、布標及裡布，庫存的膠標上有HIRES 及沙灘鞋側影圖商標
    ；我在任職期間雖曾向廠商買布、扣具、布標、織帶及拉鍊
    ，採購之布標只有HI RES商標，並無沙灘鞋側影圖商標等語
    （詳偵卷2 第116 頁至第117 頁），核與被告於偵查中自承
    ：我在告訴人離開公司後，從96年1 月間起有以「沙灘鞋側
    影圖」製作皮包；告訴人丙○○在離開公司時，公司仍有很
    多庫存膠標、配件及布等材料，沒有必要叫貨，因此，我接
    手公司迄今，均是使用公司的庫存膠標、配件及布來製作皮
    包等語相符（詳偵卷2 第60頁至第61頁；第97頁）及於本院
    審理中自承：附表所示之皮包，是我於96年4 月間以告訴人
    丙○○離開公司後，所留下之庫存之商標等原物料製造完成
    等語（詳本院卷2 第62頁、第64頁），足認被告所辯：附表
    所示皮包等物上之「沙灘鞋側影圖」商標，是告訴人丙○○
    於96年1 月間起離開露露公司後，使用庫存之商標所製造等
    語，尚非無據。
(四)、被告自告訴人丙○○於96年1 月間起離開露露公司後，究有
    無權限使用庫存之「沙灘鞋側影圖」商標？為本案所應審究
    事項，經查：
１、關於被告取得露露公司經營權時，是否有包括「沙灘鞋側影
    圖」商標？證人丙○○於偵查中證稱：我離開露露公司後，
    沒有同意被告使用「沙灘鞋側影圖」商標，並且多次告知被
    告不得使用；我只是同意露露公司可以繼續販賣庫存的成品
    ，但未授權被告繼續製造，亦沒有授權被告使用庫存的材料
    配件製作皮包等語（詳偵卷2 第12頁、第62頁、第96頁），
    核與證人甲○○於本院審理中證稱：我於94年3 月11 日 在
    露露公司任職，告訴人丙○○離開露露公司後，我知道「沙
    灘鞋側影圖」商標不能使用等語相符（詳本院卷2 第30 頁
    、第33頁）。佐以告訴人丙○○於96年1 月8 日所簽立之露
    露公司股東同意書僅載明：「茲同意本公司原股東丙○○名
    下露露公司股資新台幣3,500,000 元願以2,520,248 元由乙
    ○承受，票開12張，票號由BW 0000000至0000000 ，日期由
    96年2 月16日至97年1 月16日止」，並未提及證人丙○○須
    將「沙灘鞋側影圖」商標移轉予被告之字句（詳偵卷1 第34
    頁）。參以被告於偵查中自承：告訴人丙○○在離開公司時
    ，並無特別言明露露公司可以繼續使用庫存的膠標、配件及
    布製作皮包等語（詳偵卷2 第96頁），顯見被告取得露露公
    司全部經營權時，並不包括「沙灘鞋側影圖」商標在內之事
    實，殆無疑義。則被告所辯：我接手露露公司經營，有包括
    「沙灘鞋側影圖」商標在內云云，自無足取。
２、關於被告與告訴人丙○○於96年4 月25日簽立協議書時，是
    否包括「沙灘鞋側影圖」商標在內？證人丙○○於偵查中證
    稱：我與被告於96年4 月25日所簽立之協議書，僅約定將「
    HIRE S」商標移轉給露露公司，「沙灘鞋側影圖」商標並沒
    有包括在內等語（詳偵卷2 第12頁）；證人即辦理商標登記
    之人李宗穎於偵查中證稱：被告與告訴人丙○○於96年4 月
    25日所簽立之協議書，是我在事務所依他們的協議內容所擬
    的，當時僅針對「HIRES 」及「yellow price」商標要移轉
    ，因此，我於96年4 月底持協議書給被告簽名時，有向被告
    表明移轉商標範圍只限於「HIRE S」、「yellow price」文
    字商標，不包括「沙灘鞋側影圖」圖形，嗣後告訴人丙○○
    提告後，被告有以電話詢問我和解條件，我有告知被告不要
    再使用「沙灘鞋側影圖」圖形，並請被告另外設計商標等語
    等語（詳偵卷2 第12頁至第13頁），依證人丙○○所證於96
    年4 月25日所簽立之協議書，並不包括「沙灘鞋側影圖」商
    標與證人李宗穎前揭所證，互核相符。參諸告訴人丙○○與
    被告於96年4 月25日所簽立之協議書第1 條及第2 條之約定
    ，告訴人丙○○係將所有之「HIRES 」、「yellow price
    」等2 個以「文字」註冊之商標移轉登記予露露公司（詳偵
    卷1 第12頁），而雙方協議書所附之附件一「HIRES 」、附
    件二「yell ow pric e」商標註冊資料（詳偵卷1 第14頁至
    第15頁），並不包括「沙灘鞋側影圖」（商標註冊號數：00
    000000），足見「沙灘鞋側影圖」圖形商標，自不在告訴人
    丙○○與被告於96年4 月25日所簽訂有關「HIRES 」商標權
    之移轉範圍內。是證人丙○○、李宗穎所證，應堪採信。則
    被告主張該「沙灘鞋側影圖」圖形商標已隨該協議移轉於露
    露公司所有，顯無足採。
３、從而，既然被告於96年1 月間取得露露公司之經營權及訂立
    協議書時，均未包括告訴人丙○○尚須移轉「沙灘鞋側影圖
    」商標，則被告對於「沙灘鞋側影圖」並無使用權限，亦即
    被告於告訴人丙○○96年1 月離開露露公司後，使用庫存之
    「沙灘鞋側影圖」商標製造並銷售如附表所示之皮包等商品
    ，並未得到告訴人丙○○之同意或授權，應堪認定。被告辯
    稱：我是有權限使用「沙灘鞋側影圖」商標云云，不足採信
    。
(五)、被告辯稱：我是使用庫存之「沙灘鞋側影圖」商標所製造，
    應不違反商標法云云，惟按：「商標」，乃為表彰自己營業
    之商品，以文字、圖形、記號、顏色、聲音、立體形狀或其
    聯合式，足以使一般商品購買人認識其為表彰商品，並得藉
    以與他人之商品相區別之標識；所謂「商標之使用」，係指
    為行銷之目的，將商標用於商品、服務或其有關之物件或利
    用平面圖像、數位影音、電子媒體或其他媒介物足以使相關
    之消費者認識其為商標，商標法第2 條、第5 條及第6 條分
    別定有明文；又商標之作用，乃在表彰商標專用權人所生產
    、製造、包裝、加工、揀選、批售或經紀之商品，使一般購
    買者認識該商標之商品，並藉以辨別商品之來源及信譽，故
    商標之使用，係為表彰自己之商品，保障消費者之利益並防
    止仿冒，將商標用於商品或其包裝容器之上，行銷於市面，
    俾購買人或使用人易於辨認，不致誤認為他人商品。附表所
    示之皮包等物上之「沙灘鞋側影圖」商標，雖係被告自告訴
    人丙○○於96年1 月間起離開露露公司後，使用庫存之「沙
    灘鞋側影圖」商標所製造，然告訴人丙○○離開公司後，被
    告無權再使用「沙灘鞋側影圖」商標，業如前述，是被告基
    於行銷之目的，無適法權源擅自於同一之商品，使用相同於
    他人之註冊商標，致一般消費者對商品之來源、品質發生混
    淆誤認而權益受有損害，自屬上揭商標法第6 條規範之非法
    使用行為，觸犯同法第81條第1 款所稱之犯行甚明，足見被
    告上開所辯云云，尚難遽採。
(六)、被告主張告訴人丙○○前對其所提起之侵害商標告訴，除「
    HIRES 」商標外，依查扣當天所拍攝之照片之箱子上有「沙
    灘鞋側影圖」商標，當然有包含「沙灘鞋側影圖」商標，嗣
    與告訴人丙○○於96年4 月25日簽立之協議書後，由告訴人
    丙○○撤回告訴，經臺灣高雄地方法院檢察署檢察官以97
    年度偵字第7265號為不起訴處分確定，因此，該協議書當然
    有包含「沙灘鞋側影圖」商標云云，然依證人甲○○於本院
    審理中證述：我於96年2 月份查封當天，有在露露公司現場
    ，當時是針對「HIRES 」商標處理，扣案的物品僅有「HIRE
    S 」相關物品，並無其他的商品等語（詳本院卷2 第31頁至
    第32頁）。參諸「沙灘鞋側影圖」商標，並不在告訴人丙○
    ○與被告於96年4 月25日所簽訂有關「HIRES 」商標權之移
    轉範圍內，業如前述，足見告訴人丙○○前對被告所提起之
    侵害商標告訴係針對「HIRES 」商標，並不包含「沙灘鞋側
    影圖」商標，倘「沙灘鞋側影圖」商標，在被告與告訴人丙
    ○○於96年4 月25日簽訂之協議書內，則何以被告迄今並未
    以法律途徑請求告訴人丙○○履行協議書內容，俾保障其權
    益。則被告上開所辯，自難逕予採信。
(七)、至於被告固以證人即露露公司之代工廠商侯能賢於偵查中證
    稱：我於96年1 月間告訴人丙○○離開公司時，曾詢問告訴
    人丙○○前已製作完成之商標布標及內裡裡布如何處理，告
    訴人丙○○告知我因公司已賣給被告，會請被告盡快將已製
    作完成之商標布標及內裡裡布等材料配件用完等語（詳偵查
    卷第61頁），足見告訴人丙○○有授權我使用庫存之「沙灘
    鞋側影圖」商標云云，然證人侯能賢亦同時證述：我於96年
    5 、6 月間聽百貨公司員工始知悉被告與告訴人丙○○關於
    商標訴訟之問題，且我並未向他們詢問商標訴訟之問題等語
    （詳偵卷2 第61頁），足見證人侯能賢對於被告與告訴人丙
    ○○間之商標糾紛之經過，並不甚瞭解。再者，證人丙○○
    於偵查中證稱：我離開露露公司後，證人侯能賢雖曾詢問我
    前所製作之配件包含布標、膠標、內裡、扣具及織帶等材料
    如何處理，我告訴他因跟露露公司拆夥得不愉快，再跟露露
    公司談商標之問題，請他等我跟露露公司談好後再處理以及
    暫緩等語（詳偵卷2 第62頁），證人侯能賢上開證述，亦與
    證人丙○○所證不符，則證人侯能賢之證詞，自不足作為有
    利於被告之認定，附此敘明。
(八)、綜上所述，被告上開所辯，顯係事後卸責之詞，殊無足採，
    本件事證明確，被告之犯行堪以認定。
三、論罪科刑：
    按所謂商標之使用，依商標法第6 條規定，係指為行銷之目
    的，將商標用於商品或其有關之物件。商標之使用，既有行
    銷市面之意，故於同一商品或類似之商品，使用相同之註冊
    商標；或於同一或類似之商品，使用近似於其註冊商標而散
    布，原已包括販賣仿冒註冊商標之商品在內，僅成立商標法
    第81條之侵害他人商標專用權罪，無再成立同法第82條之販
    賣仿冒商標之商品罪之餘地（最高法院94年度台上字第5375
    號判決意旨參照），故核被告所為，係違反商標法第81條第
    1 款之侵害商標權罪（就違反商標法第82條之部分，不另論
    罪）。又刑事法若干犯罪行為態樣，本質上原具有反覆、延
    續實行之特徵，立法時既予特別歸類，定為犯罪構成要件之
    行為要素，則行為人基於概括之犯意，在密切接近之一定時
    、地持續實行之複次行為，倘依社會通念，於客觀上認為符
    合一個反覆、延續性之行為觀念者，於刑法評價上，即應僅
    成立一罪，俾免有重複評價、刑度超過罪責與不法內涵之疑
    慮；學理上所稱「集合犯」之職業性、營業性或收集性等具
    有重複特質之犯罪均屬之，例如經營、從事業務、收集、販
    賣、製造、散布等行為概念者是（最高法院95年台上字第10
    79號判決、95年台上字第4686號判決意旨可資參照）。是本
    件被告前揭使用相同商標之營業性行為，係在密集期間內以
    相同之方式持續進行，未曾間斷，是其使用相同商標之犯行
    ，即具有反覆、延續實行之特徵，從而在行為概念上，縱有
    多次舉措，仍應評價認係包括一罪之集合犯。爰審酌被告無
    前科，素行尚可，有臺灣高等法院被告前案紀錄表在卷可參
    ，其明知無權使用告訴人之商標，竟為圖私利，侵害告訴人
    之商標權，影響註冊商標商品之商譽及銷售，對商標權人造
    成莫大損害，對市場競爭秩序產生危害，兼衡其所販賣商標
    商品之數量及價值，暨其犯罪之動機、目的、手段及犯後態
    度等一切情狀，量處如主文所示之刑，並諭知易科罰金之折
    算標準，以資懲儆。另扣案如附表所示之仿冒商品，依商標
    法第83條規定，不問屬於犯人與否，均應予宣告沒收。
據上論斷，應依刑事訴訟法第299 條第1 項前段，商標法第81條
第1 款、第83條，刑法第11條、第41條第1 項前段，判決如主文
。
本案經檢察官周天畏到庭執行職務。
中    華    民    國    98    年    8    月    31    日
                刑事第十九庭        法  官  文昌
以上正本證明與原本無異。
如不服本判決應於收受送達後10日內向本院提出上訴書狀，並應
敘述具體理由；如未敘述上訴理由者，應於上訴期間屆滿後20日
內向本院補提理由書（均須按他造當事人之人數附繕本）「切勿
逕送上級法院」。
中    華    民    國    98    年    9     月    1     日
                                    書記官  紀龍年
商標法第81條
未得商標權人或團體商標權人同意，有下列情形之一者，處3年
以下有期徒刑、拘役或科或併科新臺幣20萬元以下罰金：
一、於同一商品或服務，使用相同之註冊商標或團體商標者。
二、於類似之商品或服務，使用相同之註冊商標或團體商標，有
    致相關消費者混淆誤認之虞者。
三、於同一或類似之商品或服務，使用近似於其註冊商標或團體
    商標之商標，有致相關消費者混淆誤認之虞者。
附件：
附表：
┌──┬────┬─────────┬─────────┬────────┐
│編號│時間    │地點              │購買之商品        │金額（新臺幣）  │
├──┼────┼─────────┼─────────┼────────┤
│1   │96.8.31 │高雄漢神百貨公司「│紅色背包1個       │3,429 元        │
│    │        │LULU STORE」專櫃  │藍色背包1個       │                │
│    │        │                  │藍色小筆袋1個     │                │
├──┼────┼─────────┼─────────┼────────┤
│2   │97.1.9  │高雄大立伊勢丹百貨│綠色背包1個       │1,500 元        │
│    │        │公司「LULU STORE」│                  │                │
│    │        │專櫃              │                  │                │
├──┼────┼─────────┼─────────┼────────┤
│3   │97.5.31 │高雄大立伊勢丹百貨│綠色背包1個       │790元           │
│    │        │公司「LULU STORE」│                  │                │
│    │        │專櫃              │                  │                │
├──┼────┼─────────┼─────────┼────────┤
│4   │97.8.9  │台中老虎城百貨公司│綠色背包1個       │890元           │
│    │        │「LULU STORE」專櫃│                  │                │
├──┼────┼─────────┼─────────┼────────┤
│5   │97.9.26 │台中勤美誠品商場「│普普風名片包1 個  │432元           │
│    │        │LULU STORE」專櫃  │                  │                │
└──┴────┴─────────┴─────────┴────────┘


司法院資訊處製作；財團法人民間司法改革基金會備份。
